臺灣臺中地方法院刑事判決
110年度簡上字第462號
上  訴  人
即  被  告  陳寶月


上列上訴人即被告因竊盜案件，不服本院民國110年7月30日109
年度中簡字第2288號第一審簡易判決（聲請簡易判決處刑案號：
109年度偵字第12127號、109年度偵字第16256號），提起上訴，
本院管轄之第二審合議庭判決如下：
    主  文
上訴駁回。
    事  實
一、陳寶月意圖為自己不法之所有，基於竊盜之犯意，而為下列
    犯行：
  ㈠於如附表編號1所示之民國109年4月4日凌晨4時10分許，在臺
    中市○○區○○路0段000號由葉政瑋擔任店員之「統一超商崇尚
    門市」店內，徒手竊取賣架上販售之如附表編號1所示之商
    品，得手後，藏放在隨身斜背袋內，再至飲料冷藏區拿取飲
    料商品攜往櫃台結帳並購買香菸商品，惟未將上開竊得之商
    品取出結帳，因其行竊過程均為葉政瑋所察覺，於完成結帳
    後趨前詢問陳寶月藏放之商品，陳寶月見事跡敗露，遂自行
    取出隨身斜背袋內所竊得之商品擺放在結帳櫃檯上，旋欲離
    去，遭葉政瑋攔阻並報警處理，經警到場調查並扣得如附表
    編號1所示之商品(均已發還葉政瑋)，而查悉上情。
  ㈡於109年4月21日中午某時許，騎乘車牌號碼000-000號普通重
    型機車至臺中市○區○○路0段000號中友百貨公司（下稱中友
    百貨）停車場停放後，再進入中友百貨內，於如附表編號2
    至8所示之時間、地點，竊取如附表編號2至8所示之被害人
    管領之商品，得手後，騎乘上開機車逃逸。嗣上開被害人發
    現遭竊後，報警處理，經警調閱現場及路口監視器畫面循線
    調查，並扣得如附表編號2至8所示之商品（均已領回），而
    查悉上情。
二、案經葉政瑋、李侑家、陳香蘭、許芷翎訴由臺中市政府警察
    局第五分局、第二分局報告臺灣臺中地方檢察署檢察官偵查
    後聲請以簡易判決處刑。
    理  由
壹、程序部分：
    本判決以下所援引被告以外之人之供述證據，檢察官、被告
    陳寶月於本院準備程序時均表示同意有證據能力（本院卷第
    74頁），復於本院審理時逐項提示、調查後，均未於言詞辯
    論終結前聲明異議，本院審酌該等供述證據作成時外在情況
    及條件，核無違法取證或其他瑕疵，亦無證據力明顯過低之
    情形，均有證據能力。又本判決以下所援引之非供述證據，
    均與本案犯罪事實具有關聯性，且無證據證明係公務員違背
    法定程序或經偽造、變造而取得，檢察官、被告復均未爭執
    其證據能力，再經本院於審理期日依法提示調查、辯論，本
    院審酌各該證據取得或作成時之一切情況及條件，並無違法
    、不當或不宜作為證據之情事，是該等非供述證據，依刑事
    訴訟法第158條之4規定反面解釋意旨，亦均具有證據能力。
貳、實體部分：
一、認定犯罪事實所憑之證據及理由：
　　訊據被告陳寶月固坦承有於前揭時、地，拿取如附表所示之
    商品，惟矢口否認有何竊盜犯意，辯稱：我當時因為吃藥後
    夢遊，是在無意識狀態下做的等語。經查：
　㈠被告分別於如附表所示之時間、地點，拿取如附表所示之商
    品得手等情，業據被告於警詢、偵查及本院審理時供承明確
    ，核與證人即告訴人葉政瑋、李侑家、陳香蘭、許芷翎、證
    人即被害人李政焰、康卉綸、吳靜美、鄭智鴻於警詢時之證
    述情節大致相符，事實㈠部份並有：員警職務報告、臺中市
    政府警察局第五分局扣押筆錄、扣押物品目錄表、贓物認領
    保管單、被告結帳之發票各1份、蒐證照片3張（偵一卷第23
    、39至47、51、57至61頁）及監視器畫面翻拍照片11張（核
    交卷第11至21頁）附卷可稽；事實㈡部份並有：員警職務報
    告、臺中市政府警察局第二分局扣押筆錄、扣押物品目錄表
    各1份、贓物認領保管單7份、監視器畫面翻拍照片26張、扣
    押物品照片7張及臺中市政府警察局第二分局育才派出所受
    理刑事案件報案三聯單7份在卷可查（偵二卷第19、65至69
    、71至104、107至119頁），此部分事實堪以認定。
　㈡按行為時因精神障礙或其他心智缺陷，致不能辨識其行為違
    法或欠缺依其辨識而行為之能力者，不罰。行為時因前項 
    之原因，致其辨識行為違法或依其辨識而行為之能力，顯著
    減低者，得減輕其刑。刑法第19條第1項、第2項定有明文。
    又刑法第19條有關行為刑事責任能力之規定，係指行為人於
    「行為時」，因精神障礙或其他心智缺陷之生理原因，致其
    辨識行為違法之能力（學理上稱為「辨識能力」）或依其辨
    識而行為之能力（學理上稱為「控制能力」），因而不能、
    欠缺或顯著減低之心理結果者而言。被告雖以前詞置辯，惟
    查：
　1.被告曾因精神狀況就醫治療，經診斷患有鬱症、創傷後壓力
    癥候群、鎮靜藥物濫用、疑似藥物濫用及戒斷致錯覺和失憶
    狀態、重鬱症，復發、入睡或維持睡眠之持續障礙、鎮靜藥
    物依賴，疑似引起錯覺和失憶狀態等疾病之事實，固有中國
    醫藥大學附設醫院、元享診所、佳佑診所之診斷證明書各1
    份在卷可稽（偵一卷第95至99頁）。惟被告於109年4月2日
    、同年5月16日、同年6月26日因另涉竊盜犯行，經本院囑託
    衛生福利部草屯療養院（下稱草屯療養院）對被告進行精神
    鑑定，鑑定結果略以：被告過去於中國醫藥大學附設醫院、
    佳佑診所及元亨診所之主要診斷為憂鬱症及鎮靜藥物使用障
    礙症，上述疾病就被告生活史而言，並無直接影響被告辨識
    或控制自身行為的能力，於鑑定期間也未觀察到被告有明顯
    精神病症狀，可切題回應，語言理解能力尚可，現實感未明
    顯缺損；在被告的犯罪過程中，所使用的安眠藥劑量與平常
    相仿，過程中被告可出現目的導向行為(騎乘機車行駛相當
    距離、將酒瓶放入背包而拿飲料結帳)，事後被告也未對犯
    行喪失記憶，全程未見意識不清之狀態，綜合以上特徵可見
    被告之犯行與夢遊行為不甚相同。且被告服用過量劑量、非
    為睡眠目的下使用藥物、使用藥物外出等，皆違背藥物仿單
    之警語與注意事項，且被告出現竊盜犯行後，仍繼續原本之
    行為模式，導致接續出現多次竊盜行為，此乃自行招致之結
    果，綜合以上所述，並無任何證據顯示被告於案發當日因精
    神障礙或其他心智缺陷造成辨識或控制能力的缺損。被告於
    犯行當時未有精神障礙或其他心智缺陷致不能辨識其行為違
    法，或欠缺依其辨識而行為之能力，或因前項之原因，致其
    辨識行為違法或依其辨識而行為之能力，顯著降低之情形等
    語，有該院110年7月7日草療精字第1100007186號函暨所附
    刑事鑑定報告書在卷可參（原審卷第187至195頁）。則被告
    於本件行為時是否已然喪失或顯著減低其辨識能力或控制能
    力，並非無疑。
  2.就事實㈠部分，觀證人蔡政瑋所述及現場監視器錄影畫面，
    被告當日尚能搜尋、選擇、換取商品，且將所竊取之酒瓶藏
    放入袋，另拿取飲料攜往結帳櫃檯，遭店員質疑時能有所應
    對及起爭執；就犯罪事實㈡部分，觀之卷附現場監視器錄影
    畫面顯示，被告於案發當日進入中友百貨後緩步逛街，找尋
    有興趣之商品或櫃位，仔細挑選在賣架上之商品，神情舉止
    與常人並無二致，且其行竊過程中能搜尋、選擇商品，會遮
    擋、張望觀察四周環境動態，在四周無人或櫃員未能注意之
    際竊取商品藏放在隨身側背包中。足見被告於行為時，係依
    其理性之分析與計畫，歷經搜尋、挑選、乘人不備而竊取特
    定商品，並將竊得之物置於背包內加以掩飾，其一連串之行
    為，涉及邏輯判斷、視覺空間查找與執行功能，難認被告於
    案發時有何恍神、夢遊、意識不清或不知所為等喪失或顯著
    降低辨識事理或控制其行為之情。本院審酌上情，復參酌前
    揭精神鑑定結果，認被告於為本案各次犯行時，其精神狀態
    均無不能辨識其行為違法或欠缺依其辨識而行為之能力之情
    形，亦未達辨識行為違法或依其辨識而行為之能力顯著降低
    之程度，尚無從依刑法第19條第1項、第2項規定不罰或減輕
    其刑。
　3.被告雖提出中國醫藥大學附設醫院、佳祐診所及元亨診所之
    函文（本院卷第16、18、20頁），主張其於案發時符合刑法
    第19條第1、2項之情形。然查，中國醫藥大學附設醫院函文
    略以：zolpidem藥品可能讓病人產生夢遊和失憶等行為，被
    告自述曾至外院自費購得200顆zolpidem藥物，依據病人於
    該院精神科門診長期診療之觀察，推估病人極為可能在使用
    zolpidem藥物過量下，而與109年5月16日之另案行為有直接
    相關等語；佳佑診所函文略以：被告疑似因過量服用鎮靜劑
    及定安眠藥物，出現錯覺與失憶等認知扭曲現象等語；元亨
    診所函文略以：被告有在其他醫療院所拿鎮靜安眠類藥物，
    若未正確服用，有可能出現錯覺及失憶等認知扭曲現象等語
    。細繹上開函文，不僅均未表示被告於案發時有喪失或顯著
    減低其辨識能力或控制能力之現象，且均未肯定被告於案發
    前有服用上開藥物之情形，自均無從為被告有利之認定。
  ㈢綜上所述，被告為本案各次犯行過程中，意識狀態清醒，其
    未經同意擅自取走如附表所示之具有相當經濟價值之商品等
    行為，主觀上均具有不法所有之意圖甚明，被告上開所辯，
    均無可採。是本案事證明確，被告犯行足堪認定，應依法論
    科。
二、論罪科刑：
　㈠核被告所為，均係犯刑法第320條第1項之竊盜罪。被告如附
    表所示8次竊盜犯行，侵害不同被害人之財產法益，且其行
    為之時間、地點可明顯區隔，顯係分別起意為之，故其犯意
    各別，行為互殊，應予分論併罰。  
　㈡又被告行為時，未因精神障礙或其他心智缺陷，致不能辨識
    其行為違法或欠缺依其辨識而行為之能力之情事，或致其辨
    識行為違法或依其辨識而行為之能力顯著減低之情事，業如
    前述，自無從依刑法第19條第1項或同條第2項之規定，阻卻
    其責任能力或減輕其刑。
　㈢被告雖以：已盡力與被害人達成和解，且罹精神疾病多年，
    犯後也積極反省自己失控行為，犯罪情狀可憫等語，請求依
    刑法第59條酌減輕其刑。惟按刑法第59條規定，犯罪之情狀
    顯可憫恕，認科以最低度刑仍嫌過重者，得酌量減輕其刑，
    此雖為法院依法得行使裁量之事項，然非漫無限制，必須犯
    罪另有特殊之原因、環境與情狀，在客觀上足以引起一般之
    同情而顯可憫恕，認為即予宣告法定低度刑期，猶嫌過重者
    ，始有其適用。是以，為此項裁量減輕其刑時，必須就被告
    全部犯罪情狀予以審酌，在客觀上是否有足以引起社會上一
    般人之同情，而可憫恕之情形，始謂適法。查被告本件行為
    時之精神狀態並無不能辨識其行為違法或欠缺依其辨識而行
    為之能力之情形，亦未達辨識行為違法或依其辨識而行為之
    能力顯著降低之程度，已如前述，且犯後並未坦承犯行，態
    度不佳，綜觀被告犯罪之動機、目的、手段，殊難認另有特
    殊原因或堅強事由，在客觀上足以引起一般同情而顯然可憫
    而得於法定刑度內從輕量刑。本院認就被告本件犯行分別量
    處如附表所示之刑，核均無情輕法重之情形，爰均不予酌減
    其刑。
三、按犯罪所得，屬於犯罪行為人者，沒收之；犯罪所得已實際
    合法發還被害人者，不予宣告沒收或追徵，刑法第38條之1
    第1項前段、第5項分別定有明文。經查，被告所竊得如附表
    所示之商品，雖屬其犯罪所得，然均經被害人領回，有贓物
    認領保管單8份存卷可憑（偵一卷第51頁、偵二卷第73至85
    頁），既已實際合法發還被害人，爰不予宣告沒收，附此敘
    明。
四、按量刑輕重，係屬事實審法院得依職權自由裁量之事項，苟
    已斟酌刑法第57條各款所列情狀而未逾越法定刑度，不得遽
    指為違法（最高法院72年度台上字第6696號、75年度台上字
    第7033號判例參照）。又在同一犯罪事實與情節，如別無其
    他加重或減輕之原因，下級審量定之刑，亦無過重或失輕之
    不當情形，則上級審法院對下級審法院之職權行使，原則上
    應予尊重，亦有最高法院85年度台上字第2446號裁判意旨可
    資參酌。經查，原審以被告犯刑法第320條第1項之竊盜罪事
    證明確，並審酌被告坦認犯行，且已與告訴人葉政瑋及李侑
    家、被害人李政燄、吳靜美及鄭智鴻達成和解之犯後態度，
    及其所竊得之物之價值，另兼衡被告自陳五專畢業、無業、
    家庭經濟狀況小康及其罹患憂鬱症等一切情狀，量處如附表
    所示之刑，並就所處拘役部分定其應執行刑壹佰日，如易科
    罰金，以新臺幣壹仟元折算壹日。經核原審量刑並未逾越法
    定刑度，復未濫用自由裁量之權限，所為量刑已斟酌刑法第
    57條各款所列情狀，核無不當或違法，且無輕重失衡之情形
    。又被告8次竊盜行為，犯罪時間、地點均不同，侵害之被
    害人相異，各次竊盜行為具獨立性，在刑法評價上，係屬數
    罪，而非接續犯，應予分論併罰，已如前述，上訴意旨主張
    如事實㈡所示7次犯行，應論以接續犯一罪，亦非可取。而
    有關被告前開因夢遊而無犯意之辯解並無理由，業如前述，
    被告率爾竊取他人財物，雖患有精神疾病，惟應尋求適當之
    心理衛生諮商或醫療管道為宜，不能因此遽認原審認事用法
    或量刑有何失當之處。綜上，原審予以論罪科刑，其認事用
    法均無不合，量刑亦屬妥適，應予維持；被告之上訴為無理
    由，應予駁回。至被告雖請求給予緩刑之宣告等語，惟本院
    審酌本案之犯罪情節，及被告犯後否認犯行，顯然毫無悔意
    之犯後態度，認並無暫不執行刑罰為適當之情形，自不宜宣
    告緩刑，附此敘明。
據上論斷，依刑事訴訟法第455條之1第1項、第3項、第368條，
判決如主文。　　
本案經檢察官郭景銘聲請以簡易判決處刑，被告提起上訴，檢察
官陳僑舫到庭執行職務。
中　　華　　民　　國　　111 　年　　1 　　月　　25　　日
                  刑事第九庭  審判長法  官  陳培維 
　　　　　　　　　                  法  官  彭國能
　　　　　　　　　                  法  官  鄭永彬
以上正本證明與原本無異。
不得上訴。
                                    書記官  林奕珍
中　　華　　民　　國　　111 　年　　1 　　月　　25　　日
附錄論罪科刑法條
刑法第320條第1項：
意圖為自己或第三人不法之所有，而竊取他人之動產者，為竊盜
罪，處5年以下有期徒刑、拘役或50萬元以下罰金。
卷別對照表：
簡稱 卷宗名稱 偵一卷 臺灣臺中地方檢察署109年度偵字第12127號卷 偵二卷 臺灣臺中地方檢察署109年度偵字第16256號卷 核交卷 臺灣臺中地方檢察署109年度核交字第1446號卷 原審卷 本院109年度中簡字第2288號卷 本院卷 本院110年度簡上字第462號卷 
附表：
編號 被害人 時間/地點 商品（價值，新臺幣） 主文 1 葉政瑋（已告訴） 109年4月4日凌晨4時10分許 約翰走路金牌璀璨金時限定版威士忌酒、軒尼詩VSOP酒(0.7L)各1瓶（3,090元） 上訴駁回。（原判決諭知：陳寶月犯竊盜罪，處拘役貳拾伍日，如易科罰金，以新臺幣壹仟折算壹日。）   統一超商崇尚門市   2    李侑家（已告訴） 109年4月21日中午12時15分許 玫瑰馬賽皂1個 （380元） 上訴駁回。（原判決諭知：陳寶月犯竊盜罪，處拘役拾日，如易科罰金，以新臺幣壹仟折算壹日。）   中友百貨Ｃ棟10樓菲扶利櫃位   3 陳香蘭（已告訴） 109年4月21日中午12時37分許 恐龍頭套長袖深紫色棉T、Q咪雲朵飄飄深藍色長袖上衣、Q咪雲朵飄飄白色長袖上衣各1件（3,370元） 上訴駁回。（原判決諭知：陳寶月犯竊盜罪，處拘役參拾日，如易科罰金，以新臺幣壹仟折算壹日。）   中友百貨B 棟4樓a la sha櫃位   4 李政燄（未告訴） 109年4月21日中午某時許 ASICS白色短袖上衣1件（980元） 上訴駁回。（原判決諭知：陳寶月犯竊盜罪，處拘役壹拾伍日，如易科罰金，以新臺幣壹仟折算壹日。）   中友百貨C棟9樓ASICS櫃位   5    康卉綸（未告訢） 109年4月21日中午某時許 Esprit粉色短袖上衣1件（890元） 上訴駁回。（原判決諭知：陳寶月犯竊盜罪，處拘役壹拾捌日，如易科罰金，以新臺幣壹仟折算壹日。）   中友百貨B棟3樓Esprit櫃位   6 吳靜美（未告訴） 109年4月21日中午某時許 青蛙零錢包、芥末黃斜背包各1個（3,060元） 上訴駁回。（原判決諭知：陳寶月犯竊盜罪，處拘役貳拾伍日，如易科罰金，以新臺幣壹仟折算壹日。）   中友百貨C棟4樓UniWeather櫃位   7   鄭智鴻 （未告訴） 109年4月21日中午1時許 蛋捲1盒（500元） 上訴駁回。（原判決諭知：陳寶月犯竊盜罪，處拘役拾日，如易科罰金，以新臺幣壹仟折算壹日。）   中友百貨C棟1樓星巴克櫃位   8 許芷翎 （已告訴） 109年4月21日中午1時7分許 LESPORTS小斜背包、LESPORTS馬鞍包、LESPORTS兩用後背包各1個（11,750元） 上訴駁回。（原判決諭知：陳寶月犯竊盜罪，處有期徒刑貳月，如易科罰金，以新臺幣壹仟折算壹日。）   中友百貨B棟3樓LESPORTSAC櫃位